【裁判字號】    95,重訴,38
【裁判日期】    950821
【裁判案由】    給付借款
【裁判全文】
臺灣嘉義地方法院民事判決              95年度重訴字第38號
原      告  台灣中小企業銀行股份有限公司
法定代理人  戊○○
訴訟代理人  甲○○
被      告  權展水電工程有限公司
兼法定代理  丁○○
人
被      告  丙○○
            乙○○
上列當事人間請求給付借款事件，本院於民國95年8月7日言詞辯
論終結，判決如下：
    主  文
被告應連帶給付原告新臺幣陸佰肆拾貳萬貳仟肆佰伍拾玖元，及
如附表所示之利息及違約金。
訴訟費用由被告連帶負擔。
    事實及理由
一、本件被告權展水電工程有限公司、丁○○、乙○○均經合法
    通知，未於言詞辯論期日到場，核無民事訴訟法第386條各款
    所列情形，爰依原告之聲請，由其一造辯論而為判決。
二、原告起訴主張：
（一）被告權展水電工程有限公司（下稱權展公司）於民國91年
      1月18日邀同被告丁○○、丙○○、乙○○向原告簽訂週
      轉金貸款契約，約定借款額度為新台幣（以下同）660萬
      元，借款動用期間自91年1月18日起至92年1月18日止，逕
      由借款人出具借據或票據申請循環動用，每筆借款期限最
      長不得超過12個月，利率按年息8.98％計收。凡逾期償還
      本金或利息時，按借款總餘額自應償還日起，逾期在6個
      月以內者，按上開利率10％，逾期超過6個月者，按上開
      利率20％計付違約金。
（二）被告權展公司於91年4月16日申請動用借款170萬元，借款
      期間自91年4月16日起至92年4月16日止。嗣後分別於92年
      7月31日、92年11月25日、93年12月7日、94年11月21日向
      原告申請延長到期日至95年9月24日，利率依原告基準利
      率加3.49％機動計收，現為年息7.08％。被告於95年2月
      16日起逾期繳納利息，95年7月後才將利息繳至95年7月15
      日止，目前本金尚欠168萬9,069元。
（三）被告權展公司於91年4月16日申請動用借款250萬元，借款
      期間自91年4月16日起至92年4月16日止。嗣後分別於92年
      7月31日、92年11月25日、93年12月7日、94年11月21日向
      原告申請延長到期日至95年9月24日，利率依原告基準利
      率加3.49％機動計收，現為年息7.08％。被告於95年2月
      16日起逾期繳納，95年7月後才將利息繳至95年6月15日止
      ，目前本金尚欠248萬3,390元。
（四）被告權展公司於91年8月21日申請動用借款50萬元，借款
      期間自91年8月21日起至92年8月21日止。嗣後分別於92年
      11月25日、93年12月7日、94年11月21日向原告申請延長
      到期日至95年9月24日，利率依原告基準利率加3.49％機
      動計收，現為年息7.08％。被告於95年2月16日起逾期繳
      納利息，95年7月後才將利息繳至95年7月20日止，目前本
      金尚欠50萬元。
（五）被告權展公司於91年8月21日申請動用借款60萬元，借款
      期間自91年8月21日起至92年8月21日止。嗣後分別於92年
      11月25日、93年12月7日、94年11月21日向原告申請延長
      到期日至95年9月24日，利率依原告基準利率加3.49％機
      動計收，現為年息7.08％。被告於95年2月16日起逾期繳
      納利息，95年7月後才將利息繳至95年7月20日止，目前本
      金尚欠60萬元。
（六）被告權展公司於91年9月13日申請動用借款80萬元，借款
      期間自91年9月13日起至92年9月13日止。嗣後分別於92年
      11月25日、93年12月7日、94年11月21日向原告申請延長
      到期日至95年9月24日，利率依原告基準利率加3.49％機
      動計收，現為年息7.08％。被告於95年2月16日起逾期繳
      納利息，95年7月後才將利息繳至95年7月12日止，目前本
      金尚欠80萬元。
（七）被告權展公司於91年12月24日申請動用借款35萬元，借款
      期間自91年12月24日起至92年12月24日止。嗣後分別於92
      年11月25日、93年12月7日、94年11月21日向原告申請延
      長到期日至95年9月24日，利率依原告基準利率加3.49％
      機動計收，現為年息7.08％。被告於95年2月16日起逾期
      繳納利息，95年7月後才將利息繳至95年7月23日止，目前
      本金尚欠35萬元。
（八）上揭借款之借款期限雖尚未到期，惟依被告所簽之授信約
      定書第5條約定，任何一宗債務不依約清償本息時，原告
      得視為全部到期，依約被告自應負連帶清償之責。爰依消
      費借貸及連帶保證之法律關係，提起本件訴訟等語。並聲
      明求為判令如主文所示。
三、被告丙○○抗辯主張：利息已清償至95年7月，本金部分請
    求分期清償。
四、被告權展公司、丁○○、乙○○未於言詞辯論其日到場，亦
    未提出書狀作何聲明或陳述。
五、本件原告主張之事實，已據其提出與所述相符之週轉金貸款
    契約、借據、借據條款變更契約、授信約定書、還款明細表
    、放款利率歷史資料表等為證。被告丙○○就上揭借款及利
    息均不爭執，被告權展公司、丁○○、乙○○經本院合法通
    知後，未於言詞辯論期日到場，亦未提出任何準備書狀爭執
    ，依民事訴訟法第280條第1項、第3項規定，視同自認，堪
    認原告主張為真實。被告丙○○雖辯稱利息已有清償，本金
    部分請求分期清償等語。惟依被告所簽之授信約定書第5條
    約定，任何一宗債務不依約清償本息時，原告得視為全部到
    期，被告於95年2月16日起逾期繳納利息，雖至95年7月後補
    繳部分利息，然被告未依約清償借款本息，債務視為全部到
    期，並無得以解免或緩期清償之事由，被告既係本件借款之
    連帶保證人，自應負清償責任，被告所辯不足採信。
六、按借用人應於約定期限內，返還與借用物種類、品質、數量
    相同之物；遲延之債務，以支付金錢為標的者，債權人得請
    求依法定利率計算之遲延利息，但約定利率較高者，仍從其
    約定利息；當事人得約定債務人不履行債務時，應支付違約
    金，民法第478條前段、第233條第1項、第250條第1項分別
    定有明文。又數人負同一債務，明示對於債權人各負全部給
    付之責任者，為連帶債務，民法第272條第1項已有明文，而
    所謂連帶保證債務，係指保證人與主債務人負同一債務，對
    於債權人各負全部給付之責任者而言（最高法院45年台上字
    第1426號判例參照）。又連帶債務人之債權人，得對於債務
    人中之一人或數人，或其全體，同時或先後請求全部或一部
    之給付，且連帶債務未全部履行前，全體債務人仍負連帶責
    任，民法第273條亦有明文。本件借款主債務人權展公司因
    未依約清償借款本息，依其與原告間之約定，全部債務視為
    到期，而尚欠上述借款、利息、違約金未予清償，被告依上
    開規定，應負連帶清償責任。從而，原告依消費借貸及連帶
    保證契約之法律關係，請求被告給付如主文所示欠款、利息
    及違約金，洵屬有據，應予准許。
七、據上論結，本件原告之訴為有理由，依民事訴訟法第385條
    第1項前段、第78條、第85條第2項，判決如主文。
中    華    民    國    95    年    8     月    21    日
                  民事第一庭法  官  吳芝瑛
以上正本係照原本作成
如對本判決上訴須於判決送達後20日內向本院提出上訴狀
中    華    民    國    95    年    8     月    21    日
                            書記官  李天祥
附表：（單位：新台幣）
┌────┬────┬──────┬──────────┐
│本金    │ 利率   │ 利息起迄日 │  違約金起迄日      │
├────┼────┼──────┼──────────┤
│168萬   │年息    │ 95年7月16日│95年8月17日起至清償 │
│9,069元 │7.08％  │ 起至清償日 │日，逾期在6個月以內 │
│        │        │ 止         │，按左開利率10 ％， │
│        │        │            │逾期超過6個月者，按 │
│        │        │            │左開利率20 ％計付違 │
│        │        │            │約金                │
│        │        │            │                    │
├────┼────┼──────┼──────────┤
│248萬   │年息    │ 95年6月16日│95年7月17日起至清償 │                                       │
│3,390元 │7.08％  │ 起至清償日 │日，逾期在6個月以內 │                          │
│        │        │ 止         │，按左開利率10 ％， │                          │
│        │        │            │逾期超過6個月者，按 │
│        │        │            │左開利率20 ％計付違 │
│        │        │            │約金                │
│        │        │            │                    │
├────┼────┼──────┼──────────┤
│ 50萬元 │年息    │95年7月21日 │  95年8月22日起至清 │                                       │
│        │7.08 ％ │ 起至清償日 │  償日，逾期在6個月 │                          │
│        │        │ 止         │  以內，按左開利率10│                          │
│        │        │            │  ％，逾期超過6個月 │
│        │        │            │  者，按左開利率20  │
│        │        │            │  ％計付違約金      │
│        │        │            │                    │
├────┼────┼──────┼──────────┤
│ 60萬元 │年息    │ 95年7月21日│95年8月22日起至清償 │                                      │
│        │7.08％  │ 起至清償日 │日，逾期在6個月以內 │                         │
│        │        │ 止         │，按左開利率10 ％， │                         │
│        │        │            │逾期超過6個月者，按 │
│        │        │            │左開利率20％計付違約│
│        │        │            │金                  │
│        │        │            │                    │
├────┼────┼──────┼──────────┤
│ 80萬元 │年息    │ 95年7月13日│95年8月14日起至清償 │                                      │
│        │7.08％  │ 起至清償日 │日，逾期在6個月以內 │                         │
│        │        │ 止         │，按左開利率10 ％， │                         │
│        │        │            │逾期超過6個月者，按 │
│        │        │            │左開利率20％計付違約│
│        │        │            │金                  │
│        │        │            │                    │
├────┼────┼──────┼──────────┤
│ 35萬元 │年息    │95年7月24日 │95年8月25日起至清償 │                                     │
│        │7.08％  │ 起至清償日 │日，逾期在6個月以內 │                        │
│        │        │ 止         │，按左開利率10％，逾│                        │
│        │        │            │期超過6個月者，按左 │
│        │        │            │開利率20％計付違約金│
│        │        │            │                    │
│        │        │            │                    │
├────┴────┴──────┴──────────┤
│                                                      │
│合計：642萬2,459元                                    │
└───────────────────────────┘


司法院資訊處製作；財團法人民間司法改革基金會備份。
